【裁判字號】    90,訴,466
【裁判日期】    901130
【裁判案由】    偽造文書等
【裁判全文】
臺灣臺北地方法院刑事判決                            九十年度訴字第四六六號
    公  訴  人  臺灣臺北地方法院檢察署檢察官
    被      告  乙○○
                丙○○
右列被告因偽造文書等案件，經檢察官提起公訴（九十年度偵字第三００三號），本
院判決如左：
    主  文
乙○○共同連續行使偽造私文書，足以生損害於他人，處有期徒刑陸月，如易科罰金
以佰元折算壹日，緩刑年，緩刑期內付保護管束。扣案偽造之卡號為0000－
0000－0000－0000號之台北銀行信用卡壹枚、偽造之卡號為0000－
0000－0000－0000號之花旗銀行信用卡背面偽造之「陳凱新」署押壹枚
及扣案之偽造信用卡簽帳單之商店存根聯及客戶存根聯內顧客簽名欄上偽造之「陳凱
新」署押計肆枚均沒收之。
丙○○共同偽造私文書，足以生損害於他人，處有期徒刑月，如易科罰金以佰元
折算壹日，緩刑年，緩刑期內付保護管束。扣案偽造之卡號為0000－0000
－0000－0000號之第一信託信用卡背面偽造之「Ｌｉｕ」署押壹枚沒收之。
    事  實
一、乙○○與丙○○二人為圖賺取利益，竟於民國九十年一月間，分別透過跳蚤雜誌
    上所刊登之電話號碼向綽號「小胖」之不詳姓名成年男子以每張新台幣（下同）
    二萬元之代價購買偽造之信用卡以供己用，並約定將其刷卡所購得之財物轉售予
    綽號「小胖」之人以換取現金，旋於九十年一月十七日十五時許，在台北市○○○路一八七號前，由綽號「小胖」之人交付乙○○以台北銀行及花旗銀行為發卡
    銀行，卡號為0000－0000－0000－0000號（真正發卡銀行為中
    國國際商業銀行）及0000－0000－0000－0000號（真正發卡銀
    行為中國信託商業銀行）之偽造信用卡各一枚以供其使用，另於九十年一月十七
    日十六時三十分許，在台北市○○○路及龍江路口，由綽號「小胖」之人交付丙○○以第一信託為發卡銀行，卡號為0000－0000－0000－0000
    號（真正發卡銀行為中央信託局）之偽造信用卡一枚以供其使用，並囑咐丙○○
    自行至台北市松山區○○○路○段八二號之「ＬＡ  ＮＥＷ皮鞋專賣店」民生一
    店附近等候。迨其二人分別取得上開三枚信用卡後，為求使用上之方便，乙○○
    乃與綽號「小胖」之人共同基於行使偽造準私文書及行使偽造私文書之概括犯意
    ，未經真正名義人之同意，於卡號0000－0000－0000－0000號
    及0000－0000－0000－0000號之偽造信用卡背面偽造「陳凱新
    」之署押各一枚，藉以表示係由本人親自署名且該簽名者於信用卡有效期間內均
    有權使用該卡之意，並持之供特約商店人員核對而行使之，足生損害於真正名義
    人及與持卡人交易之各該特約商店確認持卡人身份之正確性；另由丙○○與綽號
    「小胖」之人共同基於偽造文書之犯意聯絡，未經真正名義人之同意，由丙○○
    於卡號為0000－0000－0000－0000號之偽造信用卡背面偽造「
    Ｌｉｕ」之署押一枚，藉以表示係由本人親自署名且該簽名者於信用卡有效期間
    內均有權使用該卡之意，足生損害於真正名義人及與持卡人交易之各該特約商店
    確認持卡人身份之正確性。而乙○○復與綽號「小胖」之人共同基於意圖為自己
    不法所有之犯意聯絡，並承前行使偽造準私文書及行使偽造私文書之概括犯意，
    未經真正名義人之同意，連續於九十年一月十七日十六時二十一分及十六時三十
    六分許，在台北市松山區○○○路一八七號之「ＬＡ  ＮＥＷ皮鞋專賣店」復興
    一店，由乙○○持卡號為0000－0000－0000－0000號之偽造信
    用卡交付該店服務人員丁○○，分別刷卡消費三萬五千八百二十元及七千八百九
    十三元購買皮鞋，並連續於信用卡簽帳單上之顧客簽名欄內偽簽「陳凱新」署押
    二次，共計四枚（含客戶存根聯及商店存根聯上由客戶存根聯複寫部分之署押各
    一枚，起訴書誤載為一式三聯簽帳單），以表示真正名義人確認交易標的及金額
    及向發卡銀行簽帳消費之意，並作為特約商店經由收單銀行向發卡銀行請款之用
    ，而連續偽造信用卡之簽帳單二次，共計四張（含商店存根聯及客戶存根聯），
    並將偽造完成之簽帳單中之商店存根聯交付於特約商店人員而行使之，致使該特
    約商店人員丁○○誤認係本人消費而陷於錯誤，並分別交付皮鞋十雙及三雙，且
    使發卡銀行因而於各該特約商店請款時代為墊付所消費之款項予各特約商店，足
    生損害於真正名義人之利益及依約與持卡人交易之各該特約商店確認持卡人身份
    之正確性，嗣後並將所購得之皮鞋交付與綽號「小胖」之人；其復於該店服務人
    員丁○○為其辦理貴賓卡申請事宜之際，乃承前行使偽造文書之概括犯意，未經
    真正名義人之同意，偽以「陳凱新」之名義填寫老牛皮國際股份有限公司之貴賓
    卡申請書（一式二聯，含客服中心聯及門市存檔聯），藉以表示係由陳凱新本人
    申請之意，旋將上開偽造之申請書交付該店服務人員丁○○以申請貴賓卡而行使
    之，足以生損害於真正名義人及該公司對於貴賓卡服務管理之正確性。嗣於九十
    年一月十七日十七時二十分許，由綽號「小胖」之人載同乙○○前往上開「ＬＡ
      ＮＥＷ皮鞋專賣店」民生一店附近與丙○○會合，並共同基於意圖為自己不法
    所有之犯意聯絡，而綽號「小胖」之人與乙○○復承前意圖為自己不法所有之概
    括犯意，由乙○○及丙○○二人進入該店內選購皮鞋，旋於二人擬以上開方式刷
    卡消費之際，因該店服務人員甲○○接獲丁○○之通知發覺有異乃報警處理始未
    得逞，並因而查知上情，復自乙○○身上扣得卡號為0000－0000－00
    00－0000號及0000－0000－0000－0000號之偽造信用卡
    各一枚，並由「ＬＡ  ＮＥＷ皮鞋專賣店」復興一店提供前開偽造之貴賓卡申請
    書及簽帳單（商店存根聯）計二張，另自丙○○身上扣得卡號為0000－00
    00－0000－0000號之偽造信用卡一枚。
二、案經台北市政府警察局松山分局報請台灣台北地方法院檢察署檢察官偵查起訴。
    理  由
一、右揭犯罪事實，業據被告乙○○及丙○○於本院審理中坦承不諱，復經證人甲○○、丁○○及曹容緒分別於警訊及偵審中證述在卷，並有中國國際商業銀行九十
    年六月十三日（九０）中凱字第０三五０號函及所檢附之簽帳單影本在卷可稽，
    復有扣案之貴賓卡申請書、簽帳單（商店存根聯）及卡號為0000－0000
    －0000－0000號、0000－0000－0000－0000號及00
    00－0000－0000－0000號之信用卡各一枚可資佐證，足徵被告二
    人之自白均與事實相符。又扣案之卡號為0000－0000－0000－00
    00號、0000－0000－0000－0000號及0000－0000－
    0000－0000號之信用卡上所記載發卡銀行雖分別為台北銀行、花旗銀行
    及第一信託，此有扣案之信用卡可資參照，然上開信用卡卡號分屬中國國際商業
    銀行、中國信託商業銀行及中央信託局所有，此有美商花旗銀行股份有限公司台
    北分行九十年五月十八日（九十）消管卡第一００三號函、台北銀行消費金融部
    九十年五月十五日北銀消金字第九０六００七０二００號函及匯通商業銀行股份
    有限公司九十年七月二日（九０）匯通卡授字第０一五號函各一份在卷可參，是
    扣案之信用卡均屬偽造之信用卡無訛。又被告乙○○及丙○○分別向綽號「小胖
    」之不詳姓名成年男子購買偽造之信用卡，並持該偽造之信用卡刷卡消費，復將
    刷卡所得之財物轉售綽號「小胖」之人以牟利，渠等與綽號「小胖」之人間分別
    就上開詐欺取財、行使偽造準私文書及行使偽造文書之犯行，自難謂無犯意之聯
    絡及行為之分擔。又被告乙○○持所購得之非本人姓名之偽造信用卡前往刷卡購
    物，其所為難謂無不法所有之意圖。本件事證明確，渠等犯行均堪認定，應予依
    法論科。
二、按信用卡係表示持卡人與發卡銀行間所成立之消費付款委託契約，而信用卡係藉
    其卡片之上磁條所儲存之電磁記錄，而得以與電腦資料處理中心連線確認持卡人
    身份暨信用資料，以憑完成交易，其信用卡本身倘無磁條暨電磁記錄附著於其上
    ，將完全失去信用卡交易之功能，故係屬刑法第二百二十條第二項所稱之「錄音
    、錄影或電磁記錄，藉機器或電腦之處理所顯示之聲音、影像或符號，足以為表
    示其用意之證明者，亦以文書論」之準私文書。然查刑法二百零一條之一第二項
    之規定：「行使前項偽造、變造之信用卡、金融卡、儲值卡或其他相類作為簽帳
    、提款、轉帳或支付工作之電磁記錄物，或意圖供行使之用，而收受或交付於人
    者，處五年以下有期徒刑，得併科三萬元以下罰金」，業於九十年六月二十日修
    正公布，並自同年六月二十二日生效，而本件被告乙○○行使偽造信用卡之犯行
    係於九十年一月十七日完成，是被告乙○○行為後，法律已有變更，經比較修正
    前後規定之結果，其就法定刑部分於修正後之法律規定為「得併科三萬元以下罰
    金」，應以修正前之法律較有利於被告，依刑法第二條第一項但書前段之規定，
    自應適用行為時之法律即修正前刑法之行使偽造準私文書規定加以處罰。公訴人
    未予比較適用，容有未洽。次按持卡人在信用卡簽帳單上之顧客簽名欄署押後交
    還特約商店，依該信用卡交易習慣，係表示持卡人確認簽帳單上記載之交易標的
    及金額，並向發卡銀行請求撥付消費款項予特約商店之旨，是該簽帳單含有收據
    及請款單之性質，應屬私文書。又按在信用卡背面簽名欄簽名，單純自形式上觀
    察，即足以表示信用卡之簽名者於信用卡有效之期限內有權使用該信用卡之辨識
    及證明，並非依習慣或特約表示一定用意之證明，性質上係屬刑法第二百十條之
    私文書，最高法院八十八年度台上字第五七三０號著有判決可資參照。核被告乙○○所為，係犯刑法第二百十六條、第二百十條、第二百二十條第二項之行使偽
    造準私文書罪、第二百十六條、第二百十條之行使偽造私文書罪、第三百三十九
    條第一項之詐欺取財罪及第三百三十九條第三項、第一項之詐欺取財未遂罪；而
    被告丙○○所為，係犯刑法第二百十條之偽造私文書罪及第三百三十九條第三項
    、第一項之詐欺取財未遂罪。又被告乙○○及丙○○於「ＬＡ  ＮＥＷ皮鞋專賣
    店」民生一店內所為之行為，雖已著手於詐欺行為之實施，然未至取得財物之結
    果，且尚未著手實施偽造簽帳單之行為即遭查獲，自不構成偽造或行使偽造私文
    書罪，是其該次之詐欺取財犯行，應屬未遂犯，應依刑法第二十六條前段之規定
    ，按既遂犯之刑度減輕其刑。又被告乙○○與綽號「小胖」之不詳姓名成年男子
    間就上開詐欺、行使偽造準私文書及行使偽造私文書犯行，被告丙○○與綽號「
    小胖」之人間就上開偽造私文書犯行，被告乙○○、丙○○及綽號「小胖」之人
    間就上開詐欺未遂犯行，分別有犯意之聯絡及行為之分擔，均為共同正犯。又被
    告乙○○以一行為同時偽造署押於簽帳單之客戶存根聯及商店存根聯，係屬單純
    一罪。又被告乙○○於信用卡背面及簽帳單上偽造署押之行為，係偽造文書之階
    段行為，而被告偽造私文書後復持以行使，其偽造私文書之低度行為，為行使之
    高度行為所吸收，均不另論罪。而被告丙○○於信用卡背面偽造署押之行為，係
    偽造文書之階段行為，亦不另論罪。又被告乙○○先後多次行使偽造準私文書、
    行使偽造文書及詐欺取財犯行，時間緊接，方法相同，各觸犯構成要件相同之罪
    名，顯均係基於概括之犯意而為之，為連續犯，均應依刑法第五十六條之規定論
    以一罪，並均依法加重其刑。公訴意旨漏未論以連續犯，自有未洽。又被告乙○○所犯上開行使偽造準私文書、行使偽造私文書及詐欺取財罪間，有方法結果之
    牽連關係，為牽連犯，依刑法第五十五條之規定，應從一重之行使偽造私文書罪
    處斷；而被告丙○○所犯上開偽造私文書及詐欺未遂罪間，亦屬方法結果之牽連
    關係，為牽連犯，依刑法第五十五條之規定，應從一重之偽造私文書罪處斷。又
    公訴意旨雖未敘及被告乙○○及丙○○於「ＬＡ  ＮＥＷ皮鞋專賣店」民生一店
    所為之詐欺未遂犯行、被告乙○○偽造貴賓卡申請書並行使及行使偽造信用卡之
    犯行，然此部分事實與已起訴之詐欺及行使偽造文書犯行，分別有連續犯及牽連
    犯之裁判上一罪關係，應為起訴效力所及，本院自得併予審究。爰審酌被告以購
    得偽造之信用卡，冒用他人名義簽帳消費，足生損害於真正名義人，並生損害於
    信用卡交易之安全性及被冒用人之利益，然於犯後尚能坦承犯行，及其二人之品
    行、犯罪動機、目的、手段、生活狀況、智識程度、所生損害及所得利益等一切
    情狀，分別量處如主文所示之刑，並均諭知易科罰金之折算標準。又被告均未曾
    受有期徒刑以上刑之宣告，此有臺灣高等法院檢察署刑案紀錄簡覆表各一份在卷
    可稽，其經此次起訴審判後，當能知所警惕，而無再犯之虞，本院因認所宣告之
    刑，以暫不執行為適當，爰併宣告緩刑三年，以啟自新。然為確實督促被告於緩
    刑期間戒絕劣習，並協助其有正確法律觀念，爰併依法宣告於緩刑期內付保護管
    束，俾由觀護人提供各種有效且必要之協助，以期發揮附條件緩刑刑事政策之立
    法意旨。
三、又扣案偽造之卡號為0000－0000－0000－0000號之台北銀行信
    用卡，係供犯罪所用之物，且為被告乙○○所有，業經其供明在卷，爰依刑法第
    三十八條第一項第二款宣告沒收之。又被告乙○○於前開偽造之信用卡簽帳單上
    顧客簽名欄內之「陳凱新」署押（共計四枚，含客戶存根聯及商店存根聯各一枚
    ），其中有關客戶存根聯部分，雖未扣案，然亦無積極證據足證業已滅失，而有
    關商店存根聯部分業經扣案，不問屬於犯人與否，均應依刑法第二百十九條之規
    定宣告沒收之。又扣案偽造之卡號為0000－0000－0000－0000
    號及0000－0000－0000－0000號信用卡背面偽造之「陳凱新」
    及「Ｌｉｕ」署押各一枚，不問屬於犯人與否，均應依刑法第二百十九條之規定
    宣告沒收之。又扣案偽造之卡號為0000－0000－0000－0000號
    信用卡背面偽造之「陳凱新」署押一枚，不問屬於犯人與否，雖應依刑法第二百
    十九條之規定宣告沒收之，然該偽造之信用卡既經依法諭知沒收，爰就其上偽造
    之署押不另為沒收之諭知。另扣案偽造之貴賓卡申請書，雖經被告乙○○持之行
    使而為供犯罪所用之物，惟業已交付該店服務人員丁○○，而非被告乙○○所有
    之物，爰不另為沒收之諭知。又偽造之貴賓卡申請書內姓名欄上所填載之「陳凱
    新」，僅係依規定格式所為以區別申請人為何人，並無簽寫其姓名之意，自不生
    偽造署押之問題，爰不另為沒收之諭知。至扣案偽造之卡號為0000－000
    0－0000－0000號之台北銀行信用卡一枚、偽造之卡號為0000－0
    000－0000－0000號之花旗銀行信用卡背面偽造之「陳凱新」署押一
    枚及扣案之偽造信用卡簽帳單之商店存根聯及客戶存根聯內顧客簽名欄上偽造之
    「陳凱新」署押計四枚，核與被告丙○○所涉之偽造文書及詐欺未遂犯行無關，
    毋庸於其主文項下諭知沒收；而扣案偽造之卡號為0000－0000－000
    0－0000號之第一信託信用卡背面偽造之「Ｌｉｕ」署押一枚，核與被告乙○○所涉之詐欺取財、行使偽造文書及行使偽造準私文書犯行無關，亦毋庸於其
    主文項下諭知沒收，附此敘明。
四、公訴意旨另以：被告乙○○、丙○○與綽號「小胖」之人共同基於行使偽造文書
    及意圖為自己不法所有之犯意聯絡，由被告丙○○自行至台北市松山區○○○路
    ○段八二號「ＬＡ  ＮＥＷ皮鞋專賣店」民生一店附近等候，另由綽號「小胖」
    之人載被告乙○○至同市○○○路一八七號「ＬＡ  ＮＥＷ皮鞋專賣店」之復興
    一店，由被告乙○○單獨進入店內，以上開偽造之台北銀行信用卡，持向不知情
    之店員丁○○刷用，並在二份消費金額各為三萬五千八百二十元與七千八百九十
    三元之一式二聯簽帳單（起訴書誤載為一式三聯簽帳單）之第一聯客戶存查聯上
    偽簽「陳凱新」署名各一枚，表示陳凱新同意依據信用卡持卡人合約條件，按簽
    帳單金額付款予發卡銀行之意，而偽造該等私文書，再將該偽造之簽帳單交予丁○○而行使之，使丁○○陷於錯誤而分別於當日十六時二十一分與三十六分許刷
    卡後各交付皮鞋十雙與三雙，足以生損害於原該偽卡卡號之持卡人張美珠、老牛
    皮鞋店及聯合信用卡中心對信用卡管理之正確性。因認被告丙○○就此部分行為
    涉有刑法第二百十六條、第二百十條之行使偽造私文書罪及第三百三十九條第一
    項之詐欺罪嫌。按犯罪事實應依證據認定之，無證據不得推定其犯罪事實，刑事
    訴訟法第一百五十四條定有明文。又事實之認定，應憑證據，如未能發現相當證
    據，或證據不足以證明，自不能以推測或擬制之方法，為裁判基礎（最高法院四
    十年台上字第八六號判例參照）。另認定犯罪事實所憑之證據，雖不以直接證據
    為限，間接證據亦包括在內；然而無論直接或間接證據，其為訴訟上之證明，須
    於通常一般之人不致有所懷疑，而得確信其為真實之程度者，始得據為有罪之認
    定，倘其證明尚未達到此一程度，而有合理之懷疑存在時，即無從為有罪之認定
    ，亦有最高法院七十六年台上字第四九八六號判例可資參照。經查，被告乙○○
    當日係一人前往「ＬＡ  ＮＥＷ皮鞋專賣店」之復興一店刷卡購買皮鞋等情，業
    經其供明在卷，核與證人丁○○於警訊及偵查中所供述之情節相符；又被告丙○○於本院九十年六月六日調查中供稱：「（問：當天查獲前小胖有無帶你到復興
    北路的店？）沒有，是小胖約我在民生東路等他，當時只有我和小胖在，是小胖
    叫我到民生東路去等他，後來是小胖載著乙○○到民生東路來，後來他叫我進店
    裡面，叫我看乙○○如何使用該張卡片，小胖說叫我到店內買商品，買得商品他
    會用八折買回。當天我們走進該店不到三分鐘就被警察查獲。」等語，核與同案
    被告乙○○於同日調查中供稱：「（問：九十年一月十七日查獲時是否與丙○○
    一起前往？）小胖把我載到民生分店去與丙○○會合，當時我還在看東西就被警
    察抓了，我拿的兩張卡片是同時購買的，我是在桃園中壢跟小胖買兩張卡，一張
    二萬元，總共四萬元，小胖是在中壢到台北的路上把卡片交給我的，我與丙○○
    不是同時拿到卡片，我之前沒有看過丙○○，我是在民生分店處第一次看到丙○○。信用卡後面的陳凱新是小胖拿給我時，我在車上簽的。」等語相符，自難僅
    以被告丙○○向綽號「小胖」之人購買偽造信用卡等事實逕認其與被告乙○○及
    綽號「小胖」之人間就上開行使偽造私文書及詐欺犯行有何犯意聯絡及行為分擔
    ，是被告丙○○所涉上開行使偽造私文書及詐欺犯行，均屬無從證明。此外，復
    查無其他積極證據足認被告丙○○有何行使偽造私文書及詐欺犯行，亦查無其他
    積極證據足認其與被告乙○○及綽號「小胖」之人間就上開行使偽造私文書及詐
    欺犯行有何犯意聯絡及行為分擔，本應就此部分犯行為無罪之諭知，惟公訴意旨
    認此部分犯行與前揭論罪科刑之部分，分別有連續犯及牽連犯之裁判上一罪關係
    ，爰不另為無罪之諭知。
據上論斷，應依刑事訴訟法第二百九十九條第一項前段，刑法第二條第一項但書、第
二十八條、第五十六條、第二百十六條、第二百十條、第二百二十條第二項、第三百
三十九條第一項、第三百三十九條第三項、第二十六條前段、第五十五條、第四十一
條第一項、第七十四條第一款、第九十三條第一項、第二百十九條，罰金罰鍰提高標
準條例第一條前段、第二條，判決如主文。
本案經檢察官張安箴到庭執行職務。
中    華    民    國      九十      年      十一      月      三十      日
                                      臺灣臺北地方法院刑事第九庭
                                          法  官  黃雅君
右正本證明與原本無異。
如不服本判決，應於判決送達後十日內向本院提出上訴狀(應抄附繕本)。告訴人
或被害人如對於本判決不服者，應具備理由請求檢察官上訴，其上訴期間之計算
係以檢察官收受判決正本之日期為準。
                                          書記官  陳怡如
中    華    民    國      九十      年      十二      月        三      日
附錄本案論罪科刑法條：
刑法第二百十條
偽造、變造私文書，足以生損害於公眾或他人者，處五年以下有期徒刑。
刑法第二百十六條
行使第二百十條至第二百十五條之文書者，依偽造、變造文書或登載不實事項或使登
載不實事項之規定處斷。
刑法第二百二十條
在紙上或物品上之文字、符號、圖畫、照像，依習慣或特約，足以為表示其用意之證
明者，關於本章及本章以外各罪，以文書論。
錄音、錄影或電磁紀錄，藉機器或電腦之處理所顯示之聲音、影像或符號，足以為表
示其用意之證明者，亦同。
稱電磁紀錄，指以電子磁性或其他無法以人之知覺直接認識之方式所製成之紀錄，而
供電腦處理之用者。
刑法第三百三十九條
一意圖為自己或第三人不法之所有，以詐術使人將本人或第三人之物交付者，處五年
  以下有期徒刑、拘役或科或併科一千元以下罰金。
二以前項方法得財產上不法之利益或使第三人得之者亦同。
三前二項之未遂犯罰之。


司法院資訊處製作；財團法人民間司法改革基金會備份。
